【裁判字號】    98,台上,611
【裁判日期】    980212
【裁判案由】    違反毒品危害防制條例
【裁判全文】
最高法院刑事判決              九十八年度台上字第六一一號
上  訴  人  甲○○
上列上訴人因違反毒品危害防制條例案件，不服台灣高等法院台
南分院中華民國九十七年十一月十九日第二審判決（九十七年度
上訴字第一二四二號，起訴案號：台灣台南地方法院檢察署九十
七年度毒偵字第六０五號，提起上訴，本院判決如下：
    主  文
上訴駁回。
    理  由
本件上訴人甲○○未聲明為一部上訴，依刑事訴訟法第三百四十
八條第一項規定視為全部上訴，合先敘明。
一、施用第一級毒品部分：
按刑事訴訟法第三百七十七條規定，上訴於第三審法院，非以判
決違背法令為理由，不得為之。是提起第三審上訴，應以原判決
違背法令為理由，係屬法定要件。如果上訴理由書狀並未依據卷
內訴訟資料，具體指摘原判決不適用何種法則或如何適用不當，
或所指摘原判決違法情事，顯與法律規定得為第三審上訴理由之
違法情形，不相適合時，均應認其上訴為違背法律上之程式，予
以駁回。本件上訴人甲○○上訴意旨略稱：上訴人先後經警採尿
送驗二次，而依法務部調查局（下稱調查局）所函覆之內容，並
不能證明上訴人究係一次或多次施用毒品，且上訴人第二次經警
所採尿液送鑑驗結果，其內毒品之濃度並未較第一次經警所採之
尿液為高，則第一審為上訴人免訴之諭知，於法並無不合。乃原
審未詳細斟酌上情．其撤銷第一審判決，將本案發回第一審法院
，即有違誤等語。
惟查本件原判決以公訴意旨略以：上訴人基於施用第一級毒品海
洛因之犯意，於民國九十六年十二月十一日中午十二時四十分，
即為警採尿前之七十二小時內某時，在不詳處所，施用海洛因一
次。另基於施用第二級毒品安非他命之犯意，於前揭為警採尿前
之九十六小時內某時，在不詳處所，施用安非他命一次。嗣經警
採尿送驗後分呈嗎啡及安非他命陽性反應，因而查獲上情等情。
因認上訴人涉犯毒品危害防制條例第十條第一項之施用第一級毒
品等罪嫌。第一審判決略以：上訴人於九十六年十二月十四日下
午七時二十分許，即為警採尿前之九十六小時內之某時（即自九
十六年十二月十日下午七時二十分起至九十六年十二月十四日下
午七時二十分止），在不詳處所施用安非他命一次之事實，業經
第一審法院以九十七年度易字第五二八號刑事判決，判處上訴人
有期徒刑五月確定在案（下稱另案），有台灣高等法院上訴人前
案紀錄表在卷可稽，則上訴人辯稱：本案與另案之尿液鑑驗報告
，均屬伊同一之施用毒品行為之結果等語，於相關時間點上確非
無可能。又將上訴人本案與另案所採之尿液，其內關於安非他命
及甲基安非他命之濃度，送請調查局鑑定上訴人上開辯解是否可
採，經該局函覆稱：尿液檢出之毒品濃度除與尿液收集時間點有
關外，尚與施用劑量、頻率、飲用水多寡、個人體質、代謝情況
、及人體尿液的酸鹼值不同等因素，有極大的差異性，故無法僅
憑上開二次尿液之檢驗結果，判斷上訴人究竟是一次或多次施用
毒品之可能性，有法務部調查局九十七年七月十日調科壹字第０
九七００二七六八一０號函文可稽。另上訴人辯稱：伊係以針筒
注射之方式，同時施用海洛因及甲基安非他命等語，其間尚無不
可採信之處。此外亦查無其他證據，足資證明上訴人本案與另案
，係分屬二次不同施用毒品之犯行，自應為有利於上訴人之論斷
，而上訴人另案既經判決確定，因而就本案為上訴人免訴之諭知
。檢察官不服第一審判決提起上訴，原判決以上訴人於九十七年
五月十二日，在第一審準備程序中坦承：伊確於九十六年十二月
十日，在嘉南療養院門口友人車上，以針筒注射之方式，同時施
用第一級及第二級毒品等情甚詳，上訴人雖辯稱：伊係同時施用
第一級及第二級毒品云云，然其所辯各情是否屬實，並非無疑。
又上訴人本案經警所採之尿液送鑑驗結果，其安非他命與甲基安
非他命之濃度為725ng/ml、7161ng/ml ，另案經警所採之尿液送
鑑驗結果，其安非他命與甲基安非他命之濃度仍高達144ng/ml、
5431ng/ml ，而本案與另案採尿之時間其相隔將近八十小時之久
，則上開鑑驗結果是否係同一施用毒品行為而濃度遞減所致，已
非無疑義；況上訴人就施用毒品相關情節，所供述各情前後不盡
一致，益難認本案與另案之尿液上開鑑驗結果，均係上訴人同一
施用毒品行為所致。乃第一審就上情未詳予調查釐清，逕為上訴
人免訴之諭知，致檢察官上訴意旨得據以指摘。因而撤銷第一審
判決，將本案發回第一審法院，已詳敘其憑以論斷之理由，從形
式上觀察，原判決並無違背法令情形。上訴意旨就原判決此等論
述，究竟如何違背法令，並未依據卷內資料具體表明，徒憑己意
泛言指摘原判決於法有違云云，難謂已符合首揭法定上訴要件，
其此部分上訴違背法律上之程式，應予駁回。
二、施用第二級毒品部分：
按刑事訴訟法第三百七十六條所列各罪之案件，經第二審判決者
，不得上訴於第三審法院，法有明文。本件上訴人另涉犯施用安
非他命部分，檢察官認係成立毒品危害防制條例第十條第二項之
罪，核屬刑事訴訟法第三百七十六條第一款之案件，依上開說明
，既經第二審判決，自不得上訴於第三審法院。上訴人竟復對此
部分提起上訴，顯為法所不許，應予駁回。
據上論結，應依刑事訴訟法第三百九十五條前段，判決如主文。
中    華    民    國  九十八  年    二    月   十二   日
                      最高法院刑事第一庭
                          審判長法官  董  明  霈
                                法官  林  茂  雄
                                法官  張  祺  祥
                                法官  蕭  仰  歸
                                法官  林  立  華
      本件正本證明與原本無異
                                      書  記  官
中    華    民    國  九十八  年    二    月   十九   日
                                                      V


司法院資訊處製作；財團法人民間司法改革基金會備份。
